【裁判字號】    92,訴,976
【裁判日期】    920523
【裁判案由】    偽造文書
【裁判全文】
臺灣板橋地方法院刑事判決                          九十二年度訴字第九七六號
    公  訴  人  臺灣板橋地方法院檢察署檢察官
    被      告  甲○○
右列被告因偽造文書案件，經檢察官提起公訴（九十二年度偵字第五八０八號），本
院判決如左：
    主      文
甲○○行使偽造私文書，足以生損害於公眾及他人，處有期徒刑伍月，如易科罰金，
以參佰元折算壹日。
如附表所示之偽造「黃祉瑋」之署押共伍拾參枚（含簽名壹拾陸枚及指印參拾柒枚）
均沒收。
    事      實
一、甲○○前因違反麻醉藥品管理條例案件，經本院於民國八十七年四月十六日以八
    十六年度易字第七七二九號判決判處有期徒刑十月確定；又因犯偽造貨幣案件，
    經臺灣士林地方法院於八十七年五月二十六日以八十七年度訴字第二四一號判決
    判處有期徒刑三年六月確定；嗣於八十七年十一月二十六日入監執行，於九十年
    十一月十三日縮短刑期假釋出監（嗣撤銷假釋，因上開二案合併執行，經許假釋
    出監，其報請許可假釋所需最低應執行之期間既合併計算，且假釋期間亦合併計
    算，其期間無從區分，不論假釋出獄前所執行之期間是否已逾其中任一罪之刑期
    ，在假釋期間內均應認為尚未執行完畢，故不構成累犯），猶不知悔改。嗣於九
    十二年一月十八日晚上十時許，臺北縣政府警察局三重分局警員前往臺北縣三重
    市○○街一巷九十號四樓內執行搜索，詢問在場之甲○○是否同意接受搜索時，
    為逃避刑事訴追處罰及前開案件之執行，竟基於偽造文書之犯意，在「自願受搜
    索同意書」受搜索人欄偽造「黃祉瑋」署押二枚（含簽名及捺指印各一枚），表
    示由「黃祉瑋」出具同意警員在未事先向法院聲請搜索票時進行搜索之證明，而
    偽造「黃祉瑋」名義之同意書即私文書，偽造完成後復持以交回警員附卷。警員
    在上開地點進行搜索後，扣得第一級毒品海洛因及第二級毒品安非他命等物而逮
    捕甲○○（涉犯毒品危害防制條例案件部分，由臺灣板橋地方法院檢察署檢察官
    另案偵辦中），甲○○為隱匿其身分，基於接續偽造署押之犯意，於九十二年一
    月十八日晚上十時三十分搜索完畢起，冒用「黃祉瑋」之名義接受訊問，接續在
    搜索扣押筆錄上偽造「黃祉瑋」之署押六枚（含簽名及按捺指印各三枚）、扣押
    物品目錄表偽造「黃祉瑋」之署押四枚（含簽名及按捺指印各二枚）、逮捕通知
    書上偽造「黃祉瑋」之署押二枚（含簽名及按捺指印各一枚）、臺北縣政府警察
    局三重分局九十二年一月十九日調查筆錄之被詢問人欄偽造「黃祉瑋」之署押十
    枚（含簽名二及按捺指印八枚）。甲○○於警員採集其尿液後，在「毒品危害防
    制條例案犯罪嫌疑人姓名及代碼對照表」上偽造「黃祉瑋」之署押二枚（含簽名
    及按捺指印各一枚）、第一級及第二級毒品初步鑑驗報告單二紙上偽造「黃祉瑋
    」之署押四枚（含簽名及按捺指印各二枚）、檔案照片影本上偽造「黃祉瑋」之
    署押二枚（含簽名及按捺指印各一枚）、指紋卡片偽造「黃祉瑋」之署押十四枚
    （指印十四枚）。嗣於九十二年一月十九日下午四時許，經警解送至臺灣板橋地
    方法院檢察署，在該署第一０一號偵查庭接受訊問時，猶冒用「黃祉瑋」名義應
    訊，接續在訊問筆錄上偽造「黃祉瑋」之簽名一枚。嗣甲○○因施用毒品犯行，
    因本院裁定送臺灣臺北看守所附設勒戒所執行觀察勒戒，於九十二年一月二十日
    ，在臺灣臺北看守所收容人毒品尿液檢驗報告表上偽造「黃祉瑋」之署押六枚（
    含簽名二枚及按捺指印四枚），均足以生損害於黃祉瑋本人及警察機關查緝犯罪
    、偵查機關、審判機關追訴犯罪之正確性。嗣臺灣板橋地方法院檢察署檢察官於
    九十二年二月十九日傳訊被告，甲○○之弟黃祉瑋因接獲傳票前往該署開庭，並
    經該署檢察官函請內政部警政署刑事警察局將原緝獲之「黃祉瑋」進行指紋比對
    ，發現該指紋與甲○○指紋卡上所留指紋資料相符，始查知其真實身分。
二、案經臺灣板橋地方法院檢察署檢察官自動檢舉偵查起訴。
    理      由
一、訊據被告黃祉偉對於右揭時地先後附表編號一之「自願受搜索同意書」受搜索人
    欄偽造「黃祉瑋」署押二枚（含簽名及捺指印各一枚），持交警察收執而行使，
    及接續於附表編號二至十之文件偽造「黃祉瑋」之簽名、按捺指印等情供承不諱
    ，核與證人黃祉瑋於偵查中證述上開署名及指印非其所為等語相符（詳參臺灣板
    橋地方法院檢察署檢察官九十二年二月十九日偵訊筆錄）。又被告於警訊中冒用
    「黃祉瑋」名義所按捺之指紋，經送請內政部警政署刑事警察局比對結果，該指
    紋確為被告所有，此亦有該局九十二年三月十九日刑紋字第０九二００三六二六
    ０號函存卷可參。此外，復有如附表所示被告偽造署押之文件附卷可資佐證，足
    見被告前開不利於己之自白，應與事實相符，本件事證明確，被告犯行洵堪認定
    。
二、按文書為表現足以證明法律上之權利義務或事實，或足以產生法律上權利義務關
    係或事實之「意思表示」，亦即須具有法律效果之意思表示，查權利告知書、逮
    捕通知書係警員依刑事訴訟法第九十五條第二款至第四款規定訊問被告應先告知
    之事項，及同法第八十八條、第八十八條之一規定得逕行逮捕（拘提）之情形，
    遽以告知或通知被告使其得為刑事訴訟法相關權利之主張而已，此種告知或通知
    ，性質上屬於觀念通知，並不生法效意思，尚與刑法規範之文書有別，被告偽造
    署押於其上，僅成立偽造署押罪，與刑法偽造文書罪不該當（臺灣高等法院八十
    八年法律座談會研究意見決議參照），是附表編號二至十一所示偽造之搜索扣押
    筆錄、扣押物品目錄表、逮捕通知單、臺北縣政府警察局三重分局九十二年一月
    十九日調查筆錄、毒品危害防制條例案犯罪嫌疑人姓名及代碼對照、查獲涉嫌違
    反毒品危害防制條例毒品初步鑑驗報告、檔案照片、指紋卡片、臺灣板橋地方法
    院檢察署九十二年一月十九日訊問筆錄、臺灣臺北看守所收容人毒品尿液檢驗報
    告表，均屬偽造署押之行為，不構成偽造文書罪。被告冒「黃祉瑋」之名應訊，
    先後於如事實欄所載之文件偽造「黃祉瑋」之簽名及指印，雖係分別數行為，然
    各該於同一刑事案件中之數行為係同時地或密切接近之時地實施侵害之法益，各
    行為之獨立性極為薄弱，依一般社會健全觀念難以強行分離，且被告冒名應訊，
    主觀上當然有自始至終在階段中偽造署押之意思，因此各個舉動不過為犯罪行為
    之一部分，故同一刑案案件中之數偽造行為可視為一刑事訴訟程序之數個階段，
    不過係行為接續而完成整個犯罪，顯係基於單一犯意接續所為，侵害單一法益，
    應包括於一行為予以評價，為接續犯，論以一罪。至於附表編號一部分，即被告
    於承辦警員詢問是否同意接受搜索時，在「自願受搜索同意書」受訊人欄偽造「
    黃祉瑋」署押，單從形式上觀察，即足以知悉係表示由「黃祉瑋」名義出具同意
    警局於夜間訊問之證明，當然屬於刑法第二百十條所稱之私文書，偽造完成後復
    持以交回警員附卷據以偵訊製作筆錄，顯然於該文書之內容有所主張，而足以生
    損害於「黃祉瑋」本人及警察機關偵查犯罪之正確性，核其所為，係犯刑法第二
    百十六條之行使第二百十條之偽造私文書罪。被告接續於警訊、偵查中偽造如前
    述之署押為偽造私文書之階段行為，偽造文書之低度行為則為行使之高度行為所
    吸收，應僅以行使罪論擬。起訴書漏未論列被告如附表編號二、六、九、十一所
    示之偽造「黃祉瑋」署押犯行，惟該等部分與已起訴判罪部分均屬同一性質之行
    為，有吸收及接續之一罪關係，本院自應併予審理。爰審酌被告犯罪之動機、目
    的、手段及其品性、生活狀況、智識程度、犯罪所生之損害，及犯罪後態度等一
    切情狀，量處如主文所示之刑，並諭知易科罰金之折算標準，以示懲儆。
三、被告偽造如附表所示之「黃祉瑋」署押共五十三枚（含簽名十六枚及按捺之指印
    三十七枚），均係偽造之署押，併依刑法第二百十九條之規定，宣告沒收之。
據上論斷，應依刑事訴訟法第二百九十九條第一項前段，刑法第二百十六條、第二百
十條、第四十一條第一項前段、第二百十九條，罰金罰鍰提高標準條例第二條，判決
如主文。
本案經檢察官李吉祥到庭執行職務
中      華      民      國    九十二    年      五      月    二十三    日
                                        臺灣板橋地方法院刑事第三庭
                                            法  官  侯  志  融
右正本證明與原本無異。
如不服本判決，應於判決送達後十日內，向本院提出上訴狀。
                                            書記官  吳  進  安
中      華      民      國    九十二    年      五      月  二十三    日
附錄本案論罪科刑法條全文
中華民國刑法第二百一十條 (偽造變造私文書罪)
偽造、變造私文書，足以生損害於公眾或他人者，處五年以下有期徒刑。
中華民國刑法第二百一十六條 (行使偽造變造或登載不實之文書罪)
行使第二百十條至第二百十五條之文書者，依偽造、變造文書或登載不實事項或使登
載不實事項之規定處斷。
中華民國刑法第二百一十七條 (偽造盜用印章印文或署押罪)
偽造印章、印文或署押，足以生損害於公眾或他人者，處三年以下有期徒刑。
盜用印章、印文或署押，足以生損害於公眾或他人者，亦同。
【附表】
┌──┬─────────────────────┬──────────┐
│編號│偽造「黃祉瑋」署押之文件                  │數                量│
├──┼─────────────────────┼──────────┤
│一、│自願受搜索同意書                          │簽名一枚、指印一枚  │
├──┼─────────────────────┼──────────┤
│二、│搜索扣押筆錄                              │簽名三枚、指印三枚  │
├──┼─────────────────────┼──────────┤
│三、│扣押物品目錄表                            │簽名二枚、指印二枚  │
├──┼─────────────────────┼──────────┤
│四、│逮捕通知單                                │簽名一枚、指印一枚  │
├──┼─────────────────────┼──────────┤
│五、│臺北縣政府警察局三重分局九十二年一月十九日│簽名二枚、指印八枚  │
│    │調查筆錄                                  │                    │
├──┼─────────────────────┼──────────┤
│六、│毒品危害防制條例案犯罪嫌疑人姓名及代碼對照│簽名一枚、指印一枚  │
│    │表                                        │                │
├──┼─────────────────────┼──────────┤
│七、│查獲涉嫌違反毒品危害防制條例毒品初步鑑驗報│簽名二枚、指印二枚  │
│    │告單                                      │                    │
├──┼─────────────────────┼──────────┤
│八、│檔案照片                                  │簽名一枚、指印一枚  │
├──┼─────────────────────┼──────────┤
│九、│指紋卡片                                  │指紋十四枚          │
├──┼─────────────────────┼──────────┤
│十、│臺灣板橋地方法院檢察署九十二年一月十九日訊│簽名一枚            │
│    │問筆錄                                    │                    │
├──┼─────────────────────┼──────────┤
│十一│臺灣臺北看守所收容人毒品尿液檢驗報告表    │簽名二枚、指印四枚  │
└──┴─────────────────────┴──────────┘


司法院資訊處製作；財團法人民間司法改革基金會備份。
